臺灣臺中地方法院民事判決　　　　　　　 94年度婚字第540號
原告即反訴被告　甲○○
訴訟代理人　　　蔡易紘　律師
被告即反訴原告　乙○○
訴訟代理人　　　吳天富　律師
上列當事人間請求離婚等事件，本院於民國九十四年八月二十六
日言詞辯論終結，判決如下：
    主      文
准原告與被告離婚。
對於兩造所生未成年子女陳信妤（女，九十三年七月二十五日生
）權利義務之行使或負擔，由被告任之。
原告得於附表所定之時間、方式探視兩造所生未成年子女陳信妤
。
原告其餘之訴及其假執行之聲請駁回。
訴訟費用由被告負擔三分之一，餘由原告負擔。
反訴原告之訴及其假執行之聲請均駁回。
反訴訴訟費用由反訴原告負擔。
    事實及理由
壹、本訴部分：
一、原告主張：兩造於民國（下同）九十三年一月十二日結婚，
    並育有一女陳信妤（九十三年七月二十五日出生）。被告於
    婚後不久即經常酗酒及言語汙辱原告，並時於酒後無故動手
    毆打原告成傷，甚至連原告於懷孕期間亦仍不時遭被告施以
    毆打，迄今原告遭被告毆打成傷之次數，已不計其數。九十
    三年十一月間，被告又對原告施以肢體暴力；近日於九十四
    年二月三日凌晨，被告更再次無故毆打原告，致原告受有部
    外傷合併挫傷、腦震盪嘔吐、胸部挫傷合併擦傷、雙上臂挫
    傷合併瘀青、頸部挫傷等傷害，原告不得已聲請保護令，經
    鈞院核發九十四年度家護字第一九二號通常保護令在案。被
    告之行為，顯非夫妻相處應有之道，而原告數次遭被告慣行
    毆打，身心所受之羞辱及痛苦，實已達不堪同居之虐待，婚
    姻已生破綻，無法繼續維持，爰依民法第一千零五十二條第
    一項第三款、第二項規定，請求判決離婚。又兩造婚後，被
    告不知疼惜原告，反而屢屢言語汙辱及毆打原告，令原告身
    心倍感難忍受之痛苦，達不堪同居虐待之程度，原告就難以
    維持婚姻並無過失可言；而被告長期對原告暴力相向，致原
    告不僅因此對家庭生活心存恐懼，且時時唯恐安全受害，經
    常夜半驚醒，睡不成眠，迄今更對婚姻徹底灰心，原告精神
    上所受之痛苦難謂不大，爰依民法第一千零五十六條規定，
    請求被告賠償精神慰撫金新台幣（下同）二十萬元。另原告
    因被告之暴力毆打致腦部受創須長期復健，且原告並無特殊
    專業或其他謀生技能，名下無任何財產，故兩造離婚後，原
    告之生活勢必立即陷於困難，爰依民法第一千零五十七條規
    定，請求被告給付原告贍養費四十萬元等語。並聲明：（一
    ）請准原告與被告離婚。（二）被告應給付原告六十萬元，
    及自離婚判決確定翌日起至清償日止，按年息百分之五計算
    之利息。（三）第二項聲明，原告願供擔保，請准宣告假執
    行。
二、被告則以：原告指稱被告婚後不久，即經常酗酒及以言語侮
    辱原告，並於酒後無故毆打原告成傷，甚至連原告懷孕期間
    亦常毆打原告，合計毆打之次數不計其數云云，被告斷然否
    認。至於九十三年二月三日之糾紛，原告實無如診斷書所述
    之傷勢嚴重，原告常因頭昏就醫，其嘔吐是否因宿疾引起，
    應調閱原告之病歷以明；又該次之糾紛，係兩造互為拉扯造
    成之傷害，非被告無故毆打原告。原告僅持一份診斷證明，
    指謂遭被告毆打，此外並無提出具體客觀已達其身體上或精
    神上不可忍受之積極證據，兩造間之婚姻顯未達離婚之程度
    。被告向來常尊重原告，自無使原告身心感受難以忍受之痛
    苦，尚未達不堪同居虐待之程度，被告偶接其手機，即遭原
    告毆打，原告請求精神慰撫金二十萬元，洵屬無理。原告又
    請求贍養費，稱其離婚後會陷於生活困難云云，被告則認原
    告無庸訴請離婚，由被告照顧原告，共同維持婚姻等語，資
    為抗辯。並聲明：（一）原告之訴暨假執行之聲請均駁回。
    （二）若不利於被告判決時，願供擔保免為假執執行。
三、得心證之理由：
（一）兩造於九十三年一月十二日結婚，現婚姻關係存續中，並
      育有一女陳信妤之事實，為兩造所不爭執，復有戶籍謄本
      在卷可稽，堪認原告此部分之主張為真正。
（二）原告主張被告於婚姻關係存續中多次對其施暴致原告受傷
      等情，業據原告提出診斷證明書及本院九十四年度家護字
      第一九二號民事通常保護令均影本各一份為證，被告固辯
      稱：「九十四年二月三日晚上加班至凌晨一點，我回家後
      在客廳休息，原告叫我入內睡覺，我五分鐘左右要進房間
      時，原告竟將房門反鎖，後來原告有開門讓我進去，我進
      去之後發現原告將我的寢具丟在地上，我就推了原告一下
      ，兩造因而發生爭執。九十三年十一月時，我並沒有毆打
      原告。」等語，並據證人即被告之妹陳怡曄到庭證稱：「
      兩造婚後偶而會看到兩造爭執，主要是如果被告不順原告
      的意思去做事情的話，原告就會對被告生氣。九十四年二
      月的事情，當日我在家玩電腦，我當時有聽到兩造在吵架
      ，其原因是被告在客廳看電視，原告叫被告入房，後來被
      告五分鐘後入房，兩造就開始吵架，我去看的時候，並沒
      有看到兩造有拉扯或打架的情形，我當時只有聽到兩造大
      小聲，我也沒有注意看到原告身上是否有傷。九十三年十
      一月的事情我不清楚。」；又證人即被告之父母陳水盛、
      林碧玉到庭證稱：「兩造偶有意見不合而吵架，之前在九
      十三年九月二十五日因為洗棉被的事情，兩造發生口角，
      原告也因而離家九日．．．九十三年十一月間，兩造並沒
      有吵架的事情。九十四年二月的事情，被告加班回家在客
      廳休息，那時我們都還沒有睡覺，我們的房間就在兩造房
      間隔壁，當時原告叫被告入房，被告約五分鐘後入房，原
      告就將被告的寢具丟在床下，當時兩造有大小聲，但我沒
      有看到兩造打架，當時原告手上還抱著小孩，原告身上並
      沒有任何受傷的情形。原告當日仍住在家裡睡覺，到了早
      上就沒有看到原告在家。」；又證人即被告之姊陳惠雯到
      庭證稱：「九十四年二月的事情，當時我也在家，我只有
      聽到兩造大小聲，我到兩造房間時，原告當時是抱著小孩
      ，原告身上並沒有受傷，在我所能看到的地方都沒有看到
      傷害，兩造也沒有打架的情形，原告當日還是在房內睡覺
      ，直到早上才離家。兩造平時相處偶有爭吵。九十三年十
      一月間，兩造並沒有發生爭執。原告之前確實有離家九日
      的情事」（均參照本院九十四年六月二十二日言詞辯論筆
      錄）。惟查，被告於前揭保護令案件審理中到庭陳述略以
      ：九十四年二月三日兩造發生爭執並拉扯，九十三年十一
      月份也是兩造互毆，其先出手等語。況且，夫妻間如遇意
      見相左或有爭執時，仍應理性溝通，尚不得執此為施暴他
      造之藉口，復觀之原告所受之傷勢及部位，顯非單純之推
      拉足致，應係被告故施暴力所造成，是被告所辯，不足採
      信。再者，證人陳怡曄、陳水盛、林碧玉、陳惠雯分別為
      被告之妹、父、母、姊，與被告均屬至親，其等所為證言
      不免偏袒被告，而有避重就輕之情形，是尚難憑為有利被
      告之判斷。從而，原告主張被告有對原告施暴致原告受傷
      之事實，應堪採認。
（三）按民法第一千零五十二條第二項所稱「有前項以外之重大
      事由，難以維持婚姻者」，乃抽象的、概括的離婚事由，
      係民法親屬編於七十四年修正時，為因應實際需要，參酌
      各國立法例，導入破綻主義思想所增設。但其事由應由夫
      妻之一方負責者，僅他方得請求離婚，是其所採者為消極
      破綻主義精神，而非積極破綻主義。關於是否為難以維持
      婚姻之重大事由，其判斷標準為婚姻是否已生破綻而無回
      復之希望。而婚姻是否已生破綻而無回復之希望，則應依
      客觀的標準，即難以維持婚姻之事實，是否已達於倘處於
      同一境況，任何人均將喪失維持婚姻意欲之程度而定。至
      於同條但書所規定「難以維持婚姻之重大事由應由夫妻之
      一方負責者，僅他方得請求離婚」，乃因如肯定有責配偶
      之離婚請求，無異承認恣意離婚，破壞婚姻秩序，且有背
      於道義，尤其違反自己清白（ＣＬＥＡＮ　ＨＡＮＤＳ）
      之法理，有欠公允，同時亦與國民之法感情及倫理觀念不
      合，因而採消極破綻主義。然若夫妻雙方均為有責時，則
      應衡量比較雙方之有責程度，而許責任較輕之一方向應負
      主要責任之他方請求離婚，以符合公平（最高法院九十一
      年臺上字第二０二三號判決意旨參照）。本院審酌上情認
      為：兩造結婚後，僅因家庭細故發生爭執，被告即出手將
      原告毆打成傷，並經本院核發前開保護令，有該保護令在
      卷可稽，是被告以暴力解決夫妻間爭執，對於兩造婚姻之
      破裂當有過失之責甚明；惟原告未能以理性相互溝通，因
      細故即起爭執，對於婚姻之破裂亦難謂毫無過失之處，惟
      原告之過失顯較輕於被告。綜上所述，被告前開所為已危
      及兩造婚姻關係之維繫，參以被告亦提起反訴請求離婚，
      顯然兩造均已無心維護兩造之婚姻幸福和諧，雖兩造婚姻
      關係存在，然已名存實亡。綜合上述情形，依社會通常觀
      念觀之，應堪認係屬民法第一千零五十二條第二項前段所
      稱難以維持婚姻之重大事由，且倘處於同一境況，任何人
      均將喪失維持婚姻意欲。從而，本件原告據以主張依民法
      第一千零五十二條第二項之規定，訴請離婚，為有理由，
      應予准許。又原告請求既經本院審認有理由而准予離婚，
      則原告仍依據同法第一千零五十二條第一項第三款之規定
      訴請離婚，為請求權競合，本院自毋庸再予審認，併此敘
      明。
（四）次按夫妻之一方，因判決離婚而受有損害者，得向有過失
      之他方，請求賠償。前項情形，雖非財產上之損害，受害
      人亦得請求賠償相當之金額，但以受害人無過失者為限。
      又夫妻無過失之一方，因判決離婚而陷於生活困難者，他
      方縱無過失，亦應給與相當之贍養費。民法第一千零五十
      六條第一項、第二項及第一千零五十七條分別定有明文。
      是以得請求非財產上損害及贍養費者，需為無過失之一方
      。據前論述，本件判決離婚固係可歸責於被告之原因大於
      原告，是原告既非無過失之配偶，揆諸前開說明，原告自
      不得依前述法律規定請求非財產上損害賠償及贍養費。是
      原告依前開法律規定請求被告賠償其精神損害二十萬元及
      贍養費四十萬元，於法自有未合，均應予以駁回。原告此
      部分之訴既經駁回，則其假執行之聲請即失所附麗，應併
      駁回，附此敘明。
貳、反訴部分：
一、反訴原告主張：兩造於九十三年一月十二日結婚，婚後生有
    一女陳信妤。兩造雖結為夫妻，惟反訴被告對反訴原告仍處
    處心存戒心，不讓反訴原告知悉其婚前狀況，反訴原告稍有
    不慎觸其物品，即遭反訴被告喝辱罵，甚至毆打。反訴被
    告情緒極不穩定，且生性懶惰，不從事家務，整日躲在房間
    ，長睡約二十小時，衣物、傢俱、床單、床被向由反訴原告
    利用晚間或休假日清洗，鄰居對反訴原告冷眼相看，痛苦難
    堪；九十三年九月二十五日，因反訴原告要求反訴被告清洗
    床、被單，反訴被告忿而離家，置幼兒於不顧，長達九日。
    反訴被告從未善待反訴原告，處心積慮藉故與反訴原告吵架
    ，且對待反訴原告之父母猶如陌生，常因細故與反訴原告之
    父吵架，並告知其母遽稱反訴原告之父故意不讓其看病，造
    成兩造之父母吵架。兩造徒有夫妻之名，無夫妻之實，反訴
    被告藉夫妻拉扯之情，蓄意稱反訴原告對其毆打，兩造夫
    妻之情已蕩然無存，兩造間已無相愛尊重之基礎，無繼續維
    持婚姻之必要，爰依民法第一千零五十二條第二項規定，反
    訴請求裁判離婚，併附帶請求酌定對於兩造所生未成年子女
    陳信妤之權利義務，由反訴原告行使、負擔。又反訴原告受
    反訴被告身心折磨，痛苦難謂不大，爰依民法第一千零五十
    六條規定，請求反訴浩賠償精神慰撫金二十萬元等語。並聲
    明：（一）請准反訴原告與反訴被告離婚。（二）對於兩造
    所生未成年子女陳信妤之權利義務，由反訴原告行使、負擔
    。（三）反訴被告應給付反訴原告二十萬元。（四）第三項
    聲明，反訴原告願供擔保，請准宣告假執行。
二、反訴被告則以：除援引本訴之陳述外，另補稱：反訴被告婚
    後僅在台中縣太平市就診二次，原因均為頭痛，下午二、三
    點外出，下午四、五點返家；反訴被告亦有從事家務，有時
    反訴被告早上五、六點即起床整理家務，並未經常待在房間
    ，該煮飯時，反訴被告亦會煮飯，可能是反訴原告家人未見
    到反訴被告洗被單，且反訴被告懷孕期間，反訴原告之父母
    並未因此要反訴被告勿洗被單。反訴原告之指述與事實不符
    ，且其將芝麻綠豆之小事，加以誇大其詞，亦難認係「重大
    事由」。反訴被告無意爭取行使或負擔對於未成年子女之權
    利義務，惟希望能夠有每月探視子女二次，亦得攜出同宿等
    語置辯。並聲明：（一）反訴原告之訴暨假執行之聲請均駁
    回。（二）若不利反訴被告判決時，願供擔保免為假執行。
三、得心證之理由：
（一）反訴原告主張婚後反訴被告不理家務，竟日待在房間長睡
      ，時因家務鎖事，與反訴原告及家人起爭執，九十三年九
      月二十五日，因反訴原告要求反訴被告清洗床、被單，反
      訴被告即忿而離家九日等情，為反訴被告所否認。經證人
      即反訴原告之父陳水盛到庭證述：「反訴被告幾乎每日有
      二十多小時都在房內，她待在房內作何事我不清楚，而且
      大概只有吃飯時才出來。」「反訴被告只要想去看病，就
      會選星期六，但並不是每星期六去。反訴被告每次去看病
      ，都是下午一點多出門，晚上八、九點回家，我們不方便
      問她原因。」「我曾經要載反訴被告去看病，反訴被告也
      拒絕我。反訴被告去看病時，小孩都留在家裡，由我們幫
      忙帶。反訴被告看完病回來，我們並沒有問她生何病，也
      沒有見到反訴被告有帶任何藥物回家。」等語；證人即反
      訴原告之母林碧玉到庭亦證述：「反訴被告有身孕之前，
      只有洗兩造自己的衣物，我們長輩的衣物都是自己洗，至
      有身孕後，我擔心動到胎氣，就不要她洗被單，但反訴被
      告生產後，她就未再處理家務，沒有洗衣物及被單或是整
      理房間，但我們並沒有要求她要整理我們的房間。反訴被
      告不讓他人接聽她的手機，如果反訴原告動到她的手機，
      她就會與反訴原告鬧脾氣。」「我曾經看到一次反訴被告
      的手機在響，反訴原告拿給反訴被告，反訴被告就與反訴
      原告發生爭執。」等語（均參照本院九十四年七月二十日
      言詞辯論筆錄）。徵之證人陳水盛、林碧玉為反訴原告之
      父母，與兩造關係密切，且與兩造同住，對於兩造平日生
      活相處情形，自當知之甚稔，故其等所為上開，應值採信
      。反訴被告復未能就有利於己之事實，舉證以實其說。是
      綜合上情以觀，足見兩造僅因家務細故時生爭吵、衝突不
      斷之事實，洵堪認定
（二）按民法第一千零五十二條第二項規定：有前項以外之重大
      事由，難以維持婚姻者，夫妻之一方得請求離婚，但其事
      由應由夫妻之一方負責者，僅他方得請求離婚。立法旨趣
      在符合現代多元化社會之需要，使裁判離婚之事由較富彈
      性，當婚姻破裂時，夫妻已無共同生活之實質時，即得請
      求離婚。又婚姻如有難以維持之重大事由，於夫妻雙方均
      須負責時，應比較雙方之有責程度，僅責任較輕之一方，
      得向責任較重之他方請求離婚，（最高法院九十年度臺上
      字第八０四號判決參照）。經查，本件兩造婚姻之破綻，
      係因兩造未能以理性相互溝通，因細故即起爭執，甚至暴
      力相向，兩造均有過夫，惟反訴原告先行動手將反訴被告
      打傷，且出手非輕，應認反訴原告之過失大於反訴被告，
      已如前述，依前開法律規定及最高法院判決意旨，反訴原
      告對於婚姻破裂之過失責任大於反訴被告，則反訴原告自
      不得依民法第一千零五十二條第二項規定訴請離婚。
（三）綜上，反訴原告離婚之訴既經駁回，其附帶請求酌定對於
      兩造所生未成年子女陳信妤權利義務之行使負擔之狀態部
      分，即失所附麗，應予駁回。
（四）又按民法第一千零五十六條第一項之損害賠償、同條第二
      項之非財產上損害賠償請求權，係分別以對方配偶有過失
      或受害人無過失為其前提要件，此觀之該條規定即明。據
      前論述，本件判決離婚係可歸責於反訴原告之原因大於反
      訴被告，是反訴原告既為過失較重之配偶，揆諸前開說明
      ，自不得依前述法律規定請求損害賠償。是反訴原告依前
      開法律規定請求反訴被告賠償其損害二十萬元，於法自有
      未合，應予駁回；反訴原告該部分之訴既經駁回，則其假
      執行之聲請即失所附麗，應併駁回，附此敘明。
參、對於兩造所生未成年子女陳信妤權利義務之行使或負擔（即
    親權）部分：
一、按夫妻離婚者，對於未成年子女權利義務之行使或負擔，依
    協議由一方或雙方共同任之；未為協議或協議不成者，法院
    得依夫妻之一方、主管機關、社會福利機構或其他利害關係
    人之請求或依職權酌定之，民法第一千零五十五條第一項定
    有明文。又法院為民法第一千零五十五條裁判時，應依子女
    最佳利益，審酌一切情狀，參考社工人員之訪視報告，尤應
    注意左列事項：(一)子女之年齡、性別、人數及健康情形。
    (二)子女之意願及人格發展之需要。(三)父母之年齡、職業
    、品行、健康情形、經濟能力及生活狀況。(四)父母保護、
    教養子女之意願及態度。(五)父母子女間或未成年子女與其
    他共同生活之人間之感情狀況。民法第一千零五十五條之一
    亦定有明文。
二、本件兩造婚後育有未成年子女陳信妤，業如前述，兩造於本
    件審理終結前，對於未成年子女陳信妤未為協議由一方或雙
    方共同任親權人，本院自得依職權酌定之。經本院依職權函
    請財團法人台灣兒童暨家庭扶助基金會臺中縣分事務所對兩
    造及子女進行訪視後，綜合其家庭狀況、離婚及爭取親權之
    原因、子女親權決定之積極事由、其他事由、子女現況及被
    保護教養意願、子女最佳利益等因素，其訪視報告略認：「
    案主陳信妤現由案母及案外祖父母擔負實質的扶養照顧責任
    ，且在照顧期間，案主有穩定且良好之身心發展。案主仍年
    幼，無法有明確之意願表達。評估案父、母雙方之親職及照
    顧能力，均足膺案主之監護人，惟案母為案主現階段之主要
    照顧者，呈現較佳之照顧事實。但案母自陳將放棄案主監護
    權之爭取，而案父對於爭取案主監護權之意願強烈，故建請
    法官考量案主長久照顧需求，以具明確照顧意願之案父任案
    主監護人為宜。」等情，此有該分事務所九十四年七月十五
    日（九四）台童中縣收監字第九四０四六０號函附之訪視報
    告乙份在卷足按。
三、經本院審酌未成年子女陳信妤現年僅一歲，尚屬年幼，亟需
    父母時刻關心其生活與學習狀況，並給予正確之指導。綜合
    上開訪視報告，兩造固均適合為陳信妤之親權人，惟原告自
    願放棄行使或負擔對於陳信妤之權利義務，而被告過去曾為
    陳信妤之生活照顧者，且健康狀況良好，經濟能力足以供應
    陳信妤未來身心發展所需，並有積極、堅決照顧陳信妤之決
    心，因此，由被告行使或負擔對於陳信妤之權利義務，尚無
    不適宜之處。本院審酌上情及陳信妤尚屬年幼等一切情況，
    認對於未成年子女陳信妤權利義務之行使或負擔，由被告任
    之，最符合子女之最佳利益，爰酌定兩造所生未成年子女陳
    信妤權利義務之行使或負擔，由被告任之。
肆、關於會面交往部分：
    又按夫妻雙方雖已仳離，然為未成年子女身心之健全成長，
    彌補其因父母離婚所招致之不幸，並兼顧未任權利義務行使
    負擔之一方與子女之親子關係，現行民法就未行使負擔權利
    義務之一方與未成年子女之會面交往定有明文。又會面交往
    乃基於親子關係所衍生之自然權利（外國立法例有稱之為訪
    問權者），因其不僅是為父母之權利，更為未成子女之權利
    ，亦應以子女之最佳利益為考量，同時會面交往之規定，使
    未取得未成年子女權利義務行使或負擔之一方，於離婚後仍
    繼續與其子女接觸連繫，是會面交住之實施為繼續性之事實
    狀態；本院雖判由被告（即反訴原告）行使負擔未成年子女
    之權利義務，惟因母女天性，天下皆同，本院為免未成年子
    女由被告保護教養而將對原告（即反訴被告）感到陌生，甚
    至排斥，有剝奪原告母愛之虞，兼顧未成年子女人格之正常
    發展及滿足親子孺慕之情，並參考前開訪視報告及兩造與親
    子間互動關係等，認原告與子女間之會面交往權利不宜剝奪
    ，於不影響子女之生活作習情形，為確保未成年子女於父母
    離婚後，能順利與母親會面交往，以健全其人格發展之最佳
    利益，爰依民法第一千零五十五條第五項規定依職權酌定原
    告與未成年子女會面交往之期間、方式如主文第三項所示，
    以維繫其等間之親情。
伍、兩造其餘攻擊、防禦方法暨所提證據，於本件判決不生影響
    ，爰不一一贅述及指駁。
陸、訴訟費用負擔之依據：民事訴訟法第七十九條。
中　　華　　民　　國　　94　　年　　9 　　月　　9 　　日
                  家事法庭　　　法　官　簡賢坤
以上為正本係照原本作成。
如對本判決上訴，須於判決送達後二十日內，向本院提出上訴狀
，同時表明上訴理由（須附繕本）。
中　　華　　民　　國　　94　　年　　9 　　月　　9 　　日
　　　　　　　　　　　　　　　　書記官
  附表：原告即反訴被告探視兩造所生子女陳信妤時應注意事項
        ：
一、時間：
（一）原告即反訴被告得於每月第二、四週之星期六上午九時探
      視陳信妤，並得攜出同遊或攜回同住，至翌日（即星期日
      ）下午七時前交還被告即反訴原告或其家人。
（二）於每年農曆大年初二上午九時起，原告即反訴被告得攜同
      陳信妤出遊或返家同住，至大年初四下午七時前交還被告
      即反訴原告或其家人。
（三）於陳信妤就讀學校之暑假期間（含幼稚園），在學校所公
      布暑假所須上課時間以外，原告即反訴被告得於（一）所
      示探視日期以外，另行選擇十日探視陳信妤，該十日期間
      得連續或分開執行，但須於每年暑假開始前，將該選定之
      十日通知被告即反訴原告。前述暑假期間係指每年七月一
      日起至同年八月二十九日止。
（四）兩造於陳信妤年滿十六歲後，有關探視會面權之行使應尊
      重陳信妤之意願。
二、方法：
（一）得為見面、通信、通話之行為，但通話行為不得妨礙陳信
      妤之日常生活作息。
（二）得為致贈禮物、交換照片、拍照等行為。
三、兩造應遵守事項：
（一）兩造不得有危害陳信妤身心健康之行為。
（二）兩造不得對陳信妤灌輸反抗對造之觀念。
（三）原告即反訴被告於探視期間，應履行因親權所為相關生活
      習慣、學業輔導及作業完成等指示之義務。
（四）如陳信妤於會面交往中患病或遭遇事故，原告即反訴被告
      應為必要之醫療措施，並即通知被告即反訴原告，亦即在
      其會面交往實施中，原告即反訴被告仍須善盡保護教養之
      義務。
（五）陳信妤地址或聯絡方式或就讀學校如有變更，被告即反訴
      原告應隨時通知原告即反訴被告。
（六）被告即反訴原告應於原告即反訴被告行使探視權時，準時
      將陳信妤交付原告即反訴被告。
（七）原告即反訴被告應於探視期滿時，準時將陳信妤交還被告
      即反訴原告。
（八）原告即反訴被告於探視當日上午十一時前未前往探視者，
      除經被告即反訴原告或陳信妤同意外，視同原告即反訴被
      告放棄當日之探視權，以免影響被告即反訴原告及陳信妤
      之生活安排；但翌日如為探視日者，原告即反訴被告仍得
      於翌日探視。
（九）被告即反訴原告如無正當理由未遵守交付子女義務或違反
      前開應行注意事項時，原告即反訴被告得依民法第一千零
      五十五條第三項規定，請求法院改由原告即反訴被告行使
      負擔子女之權利義務。原告即反訴被告如無正當理由違反
      前開探視時應行注意事項或未準時交還子女時，被告即反
      訴原告得依民法第一千零五十五條第五項、非訟事件法第
      七十一條之六第一項之規定禁止原告即反訴被告繼續探視
      或減少探視之次數。